【裁判字號】    96,訴,739
【裁判日期】    970630
【裁判案由】    給付買賣價金
【裁判全文】
臺灣桃園地方法院民事判決               96年度訴字第739號
原      告  乙○○
訴訟代理人  李永裕律師
複  代理人  甲○○
            庚○○
            顏邦峻
            陳力揚
被      告  戊○○即劉許美雀.
            丙○○即劉許美雀.
            丁○○即劉許美雀.
            己○○即劉許美雀.
上列當事人間請求給付買賣價金事件，於民國97年6 月18日辯論
終結，本院判決如下：
    主  文
被告應於繼承劉許美雀之遺產範圍內，連帶給付原告新台幣貳佰
肆拾捌萬伍仟陸佰柒拾貳元，及自民國九十六年十二月十八日起
至清償日止，按年息百分之五計算之利息。
訴訟費用由被告於繼承劉許美雀之遺產範圍內連帶負擔。
本判決於原告以新台幣捌拾貳萬玖仟元供擔保後，得假執行。
    事實及理由
壹、程序方面：
一、按訴狀送達後，原告不得將原訴變更或追加他訴，但擴張或
    減縮應受判決事項之聲明或該訴訟標的對於數人必須合一確
    定時，追加其原非當事人之人為當事人者，不在此限，民事
    訴訟法第255 條第1 項但書第3 款、第5 款定有明文。本件
    原告於起訴時原請求被告戊○○、丙○○、丁○○應連帶給
    付原告新台幣（下同）2,743,000 元，及自民國86年7 月8
    日起至清償日止，按年息5%計算之利息。嗣於96年7 月30日
    言詞辯論時變更為請求被告應連帶給付原告2,485,672 元，
    及自起訴狀繕本送達翌日起至清償日止，按年息5%計算之利
    息（見本院卷第72頁）。復於97年6 月18日言詞辯論時將上
    開請求限定於被告繼承被繼承人劉許美雀財產之範圍內，並
    將遲延利息起算日變更為自起訴狀繕本送達最後被告之翌日
    起算（見本院卷第180 頁），原告上開所為變更核屬減縮應
    受判決事項之聲明，自應准許。又本件原告係基於繼承及買
    賣之法律關係起訴請求劉許美雀之繼承人即被告給付買賣價
    金，而依民法第1151條規定，繼承人有數人時，在分割遺產
    前，各繼承人對於遺產全部為公同共有，是本件被告所負給
    付買賣價金之債務，因未據被告抗辯已為遺產分割，自仍屬
    公同共有之債務，原告起訴自應以全體繼承人為被告始為合
    法，而本件劉許美雀之繼承人除上開被告外尚有己○○，此
    有本院94年度執全字第494 號假扣押執行卷宗內附之繼承系
    統表、戶籍謄本可稽（見該卷宗第46-50 頁），是原告另於
    96年10月23日具狀追加己○○為本件被告，依上規定，亦應
    准許。
二、被告己○○經合法通知，未於言詞辯論期日到場；被告戊○○、丙○○經合法通知，未於最後言詞辯論期日到場，核無
    民事訴訟法第386 條所列各款情事，爰依原告之聲請，由其
    一造辯論而為判決。
貳、實體方面：
一、原告起訴主張：伊於86年6 月5 日與被告之被繼承人劉許美
    雀簽訂不動產買賣契約書（下稱系爭契約書），將伊所有坐
    落於桃園縣龍潭鄉○○段809 地號土地（應有部分：一萬分
    之一一九）暨其上門牌號碼為桃園縣龍潭鄉○○○路4 巷77
    弄31號9 樓之建物（下稱系爭不動產）以290 萬元售予劉許
    美雀，並於同年7 月8 日將系爭不動產所有權移轉登記予劉
    許美雀。又伊於82年間以系爭不動產設定抵押權予訴外人台
    灣土地開發信託投資股份有限公司（下稱台開公司）而向台
    開公司貸款283 萬元，依系爭契約書第4 條第2 項及第5 條
    約定，劉許美雀應於系爭不動產過戶完畢後，向台開公司貸
    款289 萬元，用以代償伊前向台開公司借款之本金外，其餘
    款項應立即交付伊。嗣劉許美雀向台開公司申請貸款並未獲
    准，而僅支付伊157,000 元，且劉許美雀嗣已死亡，而被告
    均為劉許美雀之繼承人，被告雖自86年8 月6 日起至90年3
    月12日代伊向台開公司清償貸款，惟迄今仍餘2,485,672 元
    未為清償，爰依民法第1148條規定及系爭契約書之約定，訴
    請被告連帶給付上開買賣價金等語，並聲明：除假執行供擔
    保金額外，餘如主文所示等語。
二、被告戊○○、丙○○未於最後言詞辯論期日到庭，其於前次
    到場與被告丁○○之聲明、陳述略以：買賣時雙方即約定由
    劉許美雀向台開公司繳納以原告名義貸款之本金及利息，以
    為清償，自86年8 月6 日起至90年3 月12日已代原告向台開
    公司清償90餘萬元之貸款，被告應係積欠貸款公司本件款項
    ，而非積欠原告等語資為抗辯，並聲明：駁回原告之訴。
三、被告己○○未於言詞辯論期日到場，亦未提出何書狀作何陳
    述。
四、本院之判斷：
  (一)本件原告主張：伊於86年6 月5 日與被告之被繼承人劉許美
    雀簽立系爭契約書，以290 萬元之金額將系爭不動產賣予劉
    許美雀，依約劉許美雀應向台開公司辦理貸款289 萬元用以
    給付買賣價金尾款（定金為1 萬元），而上開貸款除代償伊
    前向台開公司貸款283 萬元之所餘借款本息外，餘款應即交
    付予伊，嗣伊已依約將系爭不動產移轉登記並交付於劉許美
    雀，惟劉許美雀僅支付157,000 元，被告則為劉許美雀之繼
    承人等之事實，業據提出與伊所述相符之系爭不動產買賣契
    約書、土地暨建物登記謄本、台開公司之同意撥款函文各乙
    份為證（見本院卷第8-16、69頁），並經本院依職權調取訴
    外人臺灣中小企業銀行股份有限公司以債權人為身分對債務
    人劉許美雀所為假扣押之保全程序卷宗（本院94年度執全字
    第494 號），核閱卷附之繼承系統表暨戶籍謄本無訛，且為
    被告戊○○、丙○○、丁○○到庭所不爭執（見本院卷第71
    頁），而被告己○○已於相當時期受合法之通知，既未於言
    詞辯論期日到場，亦未提出書狀作何聲明、陳述以供本院審
    酌，本院綜合上開事證調查結果，堪信原告上開主張之事實
    為真正。
  (二)次查，系爭契約書關於買賣價金之給付雖約定應由劉許美雀
    向台開公司貸款289 萬元，以清償原告前欠台開公司之貸款
    餘額，剩餘金額再交付予原告，上開約定核屬由劉許美雀為
    間接給付即新債清償，而按，因清償債務而對於債權人負擔
    新債務者，除當事人另有意思表示外，若新債務不履行時，
    其舊債務仍不消滅。民法第320 條定有明文。是如劉許美雀
    未能依約向台開公司貸得289 萬元以清償，原告仍得依系爭
    契約書請求劉許美雀給付本件買賣價金，自無疑義。本件劉
    許美雀嗣未依約向台開公司貸得上開款項，此為兩造所不爭
    執，惟被告戊○○、丙○○、丁○○辯稱：經原告同意，由
    劉許美雀向台開公司清償原告之貸款餘額，並已清償至90年
    3 月12日，其後則無力再負擔等語，並提出貸款繳款單為證
    ，此為原告所不爭執，並將原請求金額減縮為扣除上開代償
    金額後之餘額2,485,672 元（見本院卷第31、72、74-90 、
    167 頁），被告上開所辯，自堪信實。而被告上開辯稱由劉
    許美雀代償原告貸款之方式以代替原約定乙節，亦屬間接給
    付即新債清償，因此，嗣後劉許美雀未能再依約代為繳納原
    告之貸款餘額後，原告扣除其代繳金額後之本件買賣價金餘
    額，自仍得按原系爭契約書所定買賣之法律關係而為請求，
    亦無庸疑，是被告辯稱係欠貸款公司債務而非原告云云，顯
    有誤會，不足為採。
  (三)次按，稱買賣者，謂當事人約定一方移轉財產權於他方，他
    方支付價金之契約，買受人對於出賣人，有交付約定價金及
    受領標的物之義務。又給付無確定期限者，債務人於債權人
    得請求給付時，經其催告而未為給付，自受催告時起，負遲
    延責任，其經債權人起訴而送達訴狀，或依督促程序送達支
    付命令，或為其他相類之行為者，與催告有同一之效力。遲
    延之債務，以支付金錢為標的者，債權人得請求依法定利率
    計算之遲延利息，民法第345 條第1 項、第367 條、第229
    條第1 項、第2 項、第233 條第1 項前段分別定有明文。再
    按，繼承人自繼承開始時，除本法另有規定外，承受被繼承
    人財產上之一切權利、義務。繼承人對於被繼承人之債務，
    負連帶責任。繼承人得限定以因繼承所得之遺產，償還被繼
    承人之債務；繼承人有數人，其中一人主張為前項限定之繼
    承時，其他繼承人視為同為限定之繼承；為限定之繼承者，
    其對於被繼承人之權利、義務，不因繼承而消滅，民法第11
    48條前段、第1153條第1 項、第1154條定有明文。又限定繼
    承之繼承人，仍應繼承被繼承人之債務，僅其清償責任以因
    繼承所得之遺產為限而已（以遺產為限定之物的有限責任）
    ，並非可不負清償之責。另限定繼承債權人，仍得就債權全
    額為裁判上及裁判外之一切請求，惟債權人起訴請求，繼承
    人如提出限定繼承之抗辯時，法院應為保留的給付（於繼承
    財產限度內為給付）之判決，至於繼承財產之多寡、有無隱
    匿遺產或在遺產清冊為虛偽之記載等，則非本件判決斟酌之
    範圍。本件劉許美雀既有尚欠系爭不動產之買賣價金餘額2,
    485,672 元未為給付之事實，詳如前述，原告自得依系爭契
    約書之法律關係請求劉許美雀給付，惟劉許美雀嗣於94年6
    月8 日死亡，被告則為其繼承人，自應連帶負償還之責，然
    被告丁○○辯稱其已向本院聲請限定繼承等語，經查，其聲
    請業經本院於94年7 月5 日以94年度繼字第654 號裁定准許
    在案，此據本院調閱該限定繼承卷宗無誤，並為原告所不爭
    執，依上說明，被告丁○○一人之主張限定繼承，其他繼承
    人即其餘被告視為同限定之繼承，故被告就前述被繼承人劉
    許美雀所負之債務，基於繼承之法理，自應僅負量的有限責
    任，即在因繼承所得遺產範圍之限度內，負償還之責。
  (四)從而，原告依買賣及繼承之法律關係，請求被告連帶給付伊
    2,485,672 元及自起訴狀繕本送達最後被告之翌日即96年12
    月18日（見本院卷第142 頁）起至清償日止，按年息5%計算
    之利息，為有理由，應予准許。又原告陳明願供擔保，請求
    宣告假執行，核無不合，茲酌定擔保金額，予以准許。
五、本件事證已臻明確，兩造其餘之主張、陳述及所提之證據資
    料，核與判決結果無何影響，爰不一一論述，附此敘明。
六、據上論結，本件原告之訴為有理由，依民事訴訟法第385 條
    第1 項前段、第85條第2 項、第390 條第2 項，判決如主文
    。
中    華    民    國    97    年    6     月    30    日
                  民事第一庭    法  官  范明達
以上正本係照原本作成
如對本判決上訴，須於判決送達後20日內向本院提出上訴狀
中    華    民    國    97    年    7     月    1     日
                                書記官  張豐松


司法院資訊處製作；財團法人民間司法改革基金會備份。
